臺灣臺南地方法院刑事判決　　　　　　 96年度簡上字第332號
上　訴　人　甲○○
即　被　告
上列上訴人因傷害案件，不服本院刑事庭九十六年度簡字第一三
四八號民國九十六年六月五日第一審判決（聲請簡易判決處刑書
案號：九十六年度偵緝字第三五八號），提起上訴，本院判決如
下：
    主  文
原判決撤銷。
甲○○傷害人之身體，處拘役伍拾日，減為拘役貳拾伍日，如易
科罰金，以新臺幣壹仟元折算壹日。緩刑貳年。緩刑期內付保護
管束。
    事  實
一、甲○○與丁○○原為夫妻關係（業於民國九十六年十月九日
    離婚），與乙○○（原名為許珮漪）為父女關係，三人間有
    有家庭暴力防治法第三條規定之家庭成員關係。甲○○為辦
    理其與丁○○之女兒遷移戶籍之事，於民國九十五年十一月
    六日上午十時五十分許，與丁○○及乙○○在臺南市○區○○路一九五號東區戶政事務所見面後，甲○○因不滿乙○○
    表示甲○○與丁○○一併辦理離婚好了之話語，一時氣憤，
    竟萌生傷害人之身體之犯意，徒手毆打乙○○之後腦、用嘴
    咬乙○○之左手臂及拉扯乙○○，並同時推倒勸阻之丁○○
    ，致乙○○因而受有左上臂、左手腕及左腳踝擦挫傷以及頭
    部外傷併頭皮二處瘀腫等傷害，丁○○則因而受有兩前臂及
    兩膝瘀腫等傷害。
二、案經丁○○及乙○○訴由臺南市警察局第一分局報請臺灣臺
    南地方法院檢察署檢察官偵查後聲請簡易判決處刑。
    理  由
一、按被告以外之人（包括證人、鑑定人、告訴人、被害人及共
    同被告等）於審判外之陳述雖不符刑事訴訟法第一百五十九
    條之一至之四等四條之規定，而經當事人於審判程序同意作
    為證據，法院審酌該言詞陳述或書面陳述作成時之情況，認
    為適當者，亦得為證據，同法第一百五十九條之五第一項定
    有明文。蓋傳聞證據未經當事人之反對詰問予以核實，原則
    上先予排除，惟若當事人已放棄反對詰問權，於審判程序中
    表明同意該等傳聞證據可作為證據，或於言詞辯論終結前未
    聲明異議，基於尊重當事人對傳聞證據之處分權，及證據資
    料愈豐富，愈有助於真實發見之理念，且強化言詞辯論主義
    ，使訴訟程序得以順暢進行，上開傳聞證據亦均具有證據能
    力。丁○○之警詢及檢察事務官調查中之陳述、乙○○之警
    詢，以及丁○○、乙○○之臺南市立醫院診斷證明書各一份
    ，檢察官及被告甲○○於本院調查證據時，均知曉為審判外
    之言詞陳述及書面陳述，為傳聞證據，但均同意引為證據，
    且本院審酌上開言詞陳述及書面陳述作成時之情況，核無違
    法取證等不適當之情形，依刑事訴訟法第一百五十九條之五
    第一項規定，得為證據。
二、訊據被告對於其與告訴人丁○○原為夫妻關係，與告訴人乙○○為父女關係，且其為辦理其與告訴人丁○○之女兒遷移
    戶籍之事，於九十五年十一月六日上午十時五十分許，與告
    訴人丁○○及乙○○在臺南市○區○○路一九五號東區戶政
    事務所見面等情，固為坦承，惟矢口否認傷害犯行，並辯稱
    ：當時我因不滿告訴人乙○○表示我與丁○○一併辦理離婚
    好了之話語，而與告訴人丁○○、乙○○拉扯，但無傷害渠
    二人云云。經查告訴人丁○○於警詢及檢察事務官調查中均
    稱：九十五年十一月六日上午十時五十分，我及告訴人乙○○與被告約在東區戶政事務所辦理戶籍遷移，告訴人乙○○
    說離婚好了，被告就徒手毆打告訴人乙○○，我出面阻擋亦
    遭被告用手推倒，導致我受有兩前臂及兩膝瘀腫之傷害（見
    警卷第三頁、第四頁），而告訴人乙○○於警詢亦稱：我與
    告訴人於九十五年十一月六日上午十時五十分至東區戶政事
    務所，並通知被告前來辦理戶籍遷移，雙方發生口角拉扯，
    被告用拳頭打我後腦、用嘴咬我之左手臂及拉扯我，導致我
    受有左上臂、左手腕及左腳踝擦挫傷以及頭部外傷併頭皮二
    處瘀腫等語（見警卷第一頁、第二頁）；再告訴人乙○○於
    九十五年十一月六日十一時十分許就診時，其身上受有左上
    臂、左手腕及左腳踝擦挫傷以及頭部外傷併頭皮二處瘀腫等
    傷，而告訴人於九十五年十一月六日十一時二十四分許就診
    時，其身上係存有兩前臂及兩膝瘀腫之傷等情，有告訴人二
    人之臺南市立醫院診斷證明書各一份可稽（見警卷第七頁、
    第八頁），依告訴人二人上開傷勢及受傷部位，亦核與上開
    渠二人陳述之遭被告毆打、嘴咬、拉扯及推倒而受傷之過程
    情節吻合，足徵告訴人二人之指訴應為真實可信。從而，被
    告確有傷害告訴人二人之行為，業臻明確，其所辯云云，無
    非事後卸責之詞，無可為採，事證明確，被告犯行洵堪認定
    。
三、核被告所為，係犯刑法第二百七十七條第一項之傷害人之身
    體罪。被告藉由毆打、嘴咬、拉扯、推倒等一連串動作，同
    時傷害告訴人二人，係一行為同時觸犯二個相同罪名，為想
    像競合犯，依刑法第五十五條規定論以一個刑法第二百七十
    七條第一項之罪。原審以被告犯行明確，予以論罪科刑，固
    非無見，惟查被告行為後，中華民國九十六年罪犯減刑條例
    業於九十六年七月十六日生效施行，原審漏未審酌被告有無
    減刑要件之適用，容有未洽，則原審判決既有可議之處，自
    應撤銷改判。爰審酌被告因不滿告訴人乙○○之言語，竟出
    手傷害告訴人乙○○及勸阻之告訴人丁○○之身體，致告訴
    人承受身體受傷之痛苦，且犯後並未坦承犯行，犯後態度尚
    非良好，惟念其係氣憤告訴人乙○○之出言欠當，一時情緒
    激動致為犯行，並斟酌告訴人二人所受傷勢尚非嚴重而難以
    回復，侵害程度尚非鉅大等一切情狀，量處如主文所示之刑
    ，又被告犯罪行為之時間，在九十六年四月二十四日以前，
    所犯罪名又非中華民國九十六年罪犯減刑條例第三條所列不
    得減刑之範圍，應依同條例第二條第一項規定，減其宣告刑
    二分之一，並諭知易科罰金之折算標準。
四、末查被告未曾受有期徒刑以上刑之宣告，有臺灣高等法院被
    告全國前案紀錄表一份在卷可憑，素行尚非不良，且其現罹
    多重重度障礙，有中華民國身心障礙手冊一份可稽，身體狀
    況已屬欠佳，行動相當不便，考量其因未能適當控制自己之
    情緒，而罹犯行，係為一時失慮欠當，且業與告訴人丁○○
    辦理離婚而獲告訴二人不再追究，有被告之戶籍謄本一份可
    憑，頁），信經本次偵查、審理程序，當知所警惕而無再犯
    之虞，本院因認上開所宣告之刑以暫不執行為適當，爰依刑
    法第七十四條第一項第一款規定，併予諭知緩刑二年，以啟
    自新。又被告與告訴人丁○○原為夫妻、與告訴人乙○○間
    為父女之直系血親關係，渠三人間具有家庭暴力防治法第三
    條所稱之家庭成員關係，被告對告訴人二人故意實施身體上
    之不法侵害，而成立刑法第二百七十七條第一項之傷害罪，
    核屬家庭暴力防治法第二條第二項所稱之家庭暴力罪，應依
    同法第三十條第一項規定，併宣告於緩刑期內付保護管束。
據上論斷，應依刑事訴訟法第四百五十五條之一第一項、第三項
、第三百六十九條第一項前段、第三百六十四條、第二百九十九
條第一項前段，家庭暴力防治法第三十條第一項，刑法第二百七
十七條第一項、第四十一條第一項前段、第七十四條第一項第一
款，刑法施行法第一條之一第一項、第二項前段，中華民國九十
六年罪犯減刑條例第二條第一項第三款、第七條，判決如主文。
本案經檢察官丙○○到庭執行職務。
中　　華　　民　　國　　96　　年　　10　　月　　26　　日
                  刑事第十一庭審判長法  官  陳威龍
                             　  　 法  官  吳坤芳
                               　   法  官  黃欣怡
以上正本證明與原本無異。
不得上訴。
　　　　　　　　　　　　　　　　　　書記官　鄭吉裕
中　　華　　民　　國　　96　　年　　10　　月　　29　　日
附錄論罪科刑法條:
刑法第二百七十七條第一項
傷害人之身體或健康者，處三年以下有期徒刑、拘役或一千元以
下罰金。
